【裁判字號】    90,上更(一),379
【裁判日期】    901220
【裁判案由】    違反槍砲彈藥刀械管制條例
【裁判全文】
臺灣高等法院臺中分院刑事判決                  九十年度上更(一)字第三七九號
    上  訴  人
    即  被  告  甲○○
右上訴人因違反槍砲彈藥刀械管制條例案件，不服臺灣彰化地方法院八十八年度訴字
第七○號中華民國八十八年三月十九日第一審判決（起訴案號：臺灣彰化地方法院檢
察署八十七年度偵字第六○九四號），提起上訴，判決後，經最高法院第一次發回更
審，本院判決如左：
    主      文
原判決撤銷。
甲○○無罪。
    理      由
一、原審法院檢察署檢察官公訴意旨略以：被告甲○○未經許可，於不詳時間在其位
    於彰化縣大城鄉○○段一一七二地號土地上，其所有之貨櫃屋內，持有口徑五點
    五六ＭＭ制式六五式步槍用主要組成零件彈匣一個。嗣於民國（下同）八十七年
    七月十八日下午十五時十分許，為臺灣彰化地方法院檢察署檢察官率司法警察在
    上址搜索當場查獲。因認被告涉有槍砲彈藥刀械管制條例第十三條第四項之未經
    許可，持有口徑五點五六ＭＭ制式六五式步槍用主要組成零件罪嫌等語。
二、按犯罪事實應依證據認定之，無證據不得推定其犯罪事實。又不能證明被告犯罪
    者，應諭知無罪之判決，刑事訴訟法第一百五十四條、第三百零一條第一項定有
    明文。又刑事訴訟法上所謂認定犯罪事實之證據，係指足以認定被告確有犯罪行
    為之積極證據而言，該項證據自須適合於被告犯罪事實之認定，始得採為斷罪資
    料（參照最高法院二十九年上字第三一０五號判例），且按事實之認定，應憑證
    據，如未能發現相當證據，或證據不足以證明，自不得以推測或擬制之方法，以
    為裁判基礎（參照最高法院四十年台上字第八六號判例）。原審法院檢察署檢察
    官公訴意旨認被告涉有右揭犯行，無非以查獲該彈匣之處所確為被告與其夫丙○
    ○居住之貨櫃屋，且被告無從證明該彈匣為何人所有為其要論據。惟查：
三、訊據被告甲○○矢口否認有前開犯行，辯稱：上開貨櫃屋一般人均可進入，彈匣
    非其所有等語。經查：證人即被告之夫丙○○於本院更一審調查時證稱：彰化縣
    大城鄉○○段一一七二地號土地上之貨櫃屋係伊買來放農具使用，而軍方的廢棄
    物清理者有時會載去那裡丟，該彈匣伊並未見過，也未見過伊配偶甲○○拿過該
    彈匣，在八十六年、八十七年，伊有僱用工人來清理週邊的廢棄物，有時司機也
    會在那裡吃飯等語（詳見本院更一審審理卷第三十七頁）。又證人丙○○購該貨
    櫃屋置於上址涉嫌竊佔罪，亦經臺灣彰化地方法院於八十八年十一月三十日以八
    十八訴字第一九九號判決，量處被告丙○○有期徒刑一年確定，有該案判決書一
    份在卷可稽，並經本院調閱上開卷宗核閱屬實，核與被告甲○○上開辯稱上開貨
    櫃屋一般人均可進入，彈匣非其所有等語相符，按上開貨櫃屋一般人均可進入，
    而被告之夫丙○○亦證稱其有僱工清理廢棄物，復從未見過甲○○拿過該彈匣，
    自無僅憑在上開丙○○所購買之貨櫃屋內查獲該彈匣，即遽認係被告甲○○所持
    有。雖證人即查獲之員警林昆田、林和平於原審法院調查時均證稱：當天伊等到
    現場時，有二個貨櫃屋，上開彈匣是在後面那個貨櫃屋查獲；當時貨櫃屋內很亂
    ，冷氣有在運轉，並擺設一張床可供睡覺、休息之用，彈匣係在貨櫃屋內之床下
    工具箱內查獲，被告當時也在該貨櫃屋內等語、而被告於偵查及原審調查時亦供
    稱：上開貨櫃屋係伊所有、使用，平常做為經營垃圾場放工具之用，伊如有到現
    埸就會在該貨櫃屋內休息等語，而扣案之彈匣確係口徑五點五六ＭＭ制式六五式
    步槍用主要組成零件，亦據內政部警政署刑事警察局鑑驗明確，有該局八十八年
    二月五日（八八）刑鑑字第九八二八號函一紙卷足稽，且證人林碧真亦證稱伊未
    拾獲上開彈匣等語，惟上開證人林昆田、林和平之證言僅能證明扣案彈匣係於丙
    ○○之貨櫃屋查獲，另證人林碧真之證詞亦僅能證明林碧真未拾獲上開彈匣，然
    均未能積極證明該彈匣係被告甲○○所持有，是本件於被告甲○○堅決否認持有
    上開彈匣之情狀下，參諸證人丙○○證稱上開貨櫃屋一般人均可自由進出，且伊
    並未見過甲○○拿過該彈匣，另伊曾請人清理上址之廢棄物等語，顯無從認定該
    彈匣係被告甲○○所持有，此外復無其他積極證據足資證明被告甲○○犯本件槍
    砲彈藥刀械管制條例第十三條第四項之未經許可，持有口徑五點五六ＭＭ制式步
    槍用主要組成零件犯行，原審疏未詳查，遽對被告甲○○論罪科刑，顯有違誤。
    被告甲○○上訴否認涉有未經許可，持有口徑五點五六ＭＭ制式六五式步槍用彈
    匣之犯行，指摘原審判決不當，即有理由，自應由本院予以撤銷改判，另為被告
    甲○○無罪之諭知
據上論斷，應依刑事訴訟法第三百六十九條第一項、第三百六十四條、第三百零一條
第一項，判決如主文。
本案經檢察官乙○○到庭執行職務。
中      華      民      國      九十    年      十二    月      二十    日
                                臺灣高等法院臺中分院刑事第三庭
                                      審判長法  官  陳  朱  貴
                                            法  官  劉  連  星
                                            法  官  胡  忠  文
檢察官得上訴
甲○○不得上訴
右正本證明與原本無異。
如不服本判決應於收受送達後十日內向本院提出上訴書狀，其未述上訴之理由者並
得於提起上訴後十日內向本院補提理由書（均須按他造當事人之人數附繕本）。
                                            書記官  許  美  惠
中      華      民      國      九十    年      十二    月      二十一  日
                                                                        Ａ


司法院資訊處製作；財團法人民間司法改革基金會備份。
